【裁判字號】    91,自,183
【裁判日期】    920430
【裁判案由】    詐欺
【裁判全文】
臺灣臺北地方法院刑事判決                          九十一年度自字第一八三號
    自  訴  人  丁○○
                辛○○
    被      告  丙○○
右列被告因詐欺案件，經自訴人提起自訴，本院判決如左：
    主  文
丙○○無罪。
    理  由
一、自訴意旨及追加自訴意旨略以：被告丙○○與己○○、乙○○、甲○○、戊○○
    、庚○○（以上五被告現由本院通緝中）共同基於意圖為自己不法所有之犯意聯
    絡，先於民國八十九年十月中旬，由被告丙○○在台北市○○○路○段麗晶酒店
    內，向自訴人佯稱其欲與戊○○合作，繼續將戊○○位於台南土地已進行一部份
    之工程完成，惟需要資金週轉，希望自訴人參與投資，並且帶自訴人辛○○到台
    南看工地，戊○○並與自訴人會面討論投資事宜，使自訴人陷於錯誤，而於同年
    十一月三十日匯款二百萬元至戊○○之妻庚○○帳戶，戊○○並交付其所開立之
    支票共十三紙作為保證，惟屆期提示均跳票，始知受騙。丙○○復於九十年三月
    初，在前開麗晶酒店內，又向自訴人佯稱其與甲○○欲購買位於屏東縣恆春鎮鵝
    鸞鼻之土地與地主合建房屋，需要資金作為頭期款，利潤豐厚，並帶自訴人到恆
    春產業道路旁指約三千多坪之土地自稱為投資之現場，使自訴人陷於錯誤答應投
    資該筆合建案，而於九十年三月十五日由自訴人辛○○在高雄交付新台幣（下同
    ）九十萬現金予丙○○，丙○○則交付己○○、乙○○所開立之支票三張共三百
    五十萬元予自訴人，惟嗣後自訴人要求丙○○提出該投資計劃之進展情形，丙○○卻百般拖延避不見面，經提示上開票據後亦遭退票，因認被告丙○○涉有連續
    詐欺取財犯嫌等語。
二、按犯罪事實應依證據認定之，無證據不得推定其犯罪事實，又不能證明被告犯罪
    者，應諭知無罪之判決，刑事訴訟法第一百五十四條、第三百零一條第一項分別
    定有明文。所謂認定犯罪事實之證據，係指足以認定被告確有犯罪行為之積極證
    據而言，該項證據自須適合於被告犯罪事實認定，始得採為斷罪資料，如未能發
    現相當證據，或證據不足以證明，自不能以推測或擬制之方法，為裁判基礎，最
    高法院二十九年度上字第三一○五號、四十年台上字第八六號判例可資參照。況
    告訴人之告訴，係以使被告受刑事訴追為目的，是其陳述是否與事實相符，仍應
    調查其他證據以玆審認（最高法院五十二年台上字第一三○○號判例參照）。又
    按刑法第三百三十九條之詐欺取財罪，係以行為人於客觀上施用詐術使人陷於錯
    誤，並於行為之初，即以意圖為不法之所有或意圖得財產上之不法利益，為其構
    成要件。
三、本件自訴人認被告丙○○涉有右揭犯行，無非係以支票影本、退票理由單各十六
    紙、土地所有權狀影本、匯款單、存摺明細表等，為其所憑之主要論據，訊據被
    告丙○○固坦承以台南及屏東之土地以合建為由邀自訴人投資之事實，惟堅決否
    認有何詐欺取財犯行，辯稱：其透過友人得知戊○○之土地要找人合建，到現場
    看發現房子蓋到一半停工，才知道該土地遭法院拍賣，其跟戊○○建議如果可以
    找到金主融資，房子可以繼續蓋下去，於是才邀自訴人投資，但後來戊○○資金
    週轉不靈所以該合建才未完成，而自訴人之款項係直接匯到庚○○帳戶，其並未
    經手，並無任何獲利；又甲○○說要購買恆春的土地與地主合建，希望其幫忙找
    尋金主融資，若順利購得土地貸款下來會給其百分之八佣金，且該合建案之小工
    程會交由其承包，其才介紹自訴人投資，並且將甲○○所交付之乙○○、己○○
    支票交給自訴人擔保，惟自訴人交付之款項除部分作為訂約之頭期款外，其餘均
    交給甲○○，後來甲○○不見人影，其也是受害人，並無任何詐欺取財之犯行等
    語。經查：
（一）本件自訴人雖因被告之邀約而投資戊○○台南土地合建案，然自訴人劉閩龍指
      稱：其去台南看土地時，地基已經打好，丙○○說之前有蓋但是沒蓋好，現在
      要重新處理這塊地，需要材料及資金，但因為資金不足，要先融資，融資後可
      以還錢，其也曾與戊○○見過二次面等語（見本院九十二年四月十八日訊問筆
      錄），足見在自訴人投資之前已知悉該土地合建案曾因故停工，現因融資有困
      難需要資金才能再動工，渠等經過利弊衡量後願意承擔此風險而投資，尚難認
      有何陷於錯誤可言。又本件投資款二百零二萬元，其中一百六十五萬元匯入庚○○彰化銀行帳戶，三十七萬元匯入庚○○帳戶等情，有匯款單、存摺明細表
      可徵，並非交給被告，且無證據證明該款項透過庚○○帳戶有部分流入被告帳
      戶內或交給被告，亦或被告有何藉由庚○○帳戶洗錢情事，而在土地合建案中
      扮演仲介角色賺取佣金並非不無可能，自訴人既未舉證證明被告與庚○○、戊○○間有何犯意聯絡，自難僅以被告出面邀約投資，據而推論被告於邀約之初
      即有詐欺取財之故意。
（二）再者，自訴人雖於九十年三月一日交付九十萬元予被告作為屏東土地之投資款
      項，惟其中二十萬元作為買受該筆土地之簽約金等情，業據自訴人劉閩龍陳述
      屬實（見本院九十一年八月二十八日訊問筆錄），並有不動產買賣契約書影本
      一紙附卷可參，而該筆簽約金因未依約將買賣價金給付完畢，而遭地主解除買
      賣契約並沒收等情，亦有存證信函在卷可證，足見自訴人所投資之款項確實有
      買受該筆土地，並無施用詐術可言。又自訴人劉閩龍亦陳稱：其在交付九十萬
      元之前及之後都有與甲○○聯絡談投資的事，當日簽完約以後有跟被告一起去
      找甲○○，其並未看見被告將前交給甲○○，但事後與甲○○聯絡，甲○○說
      有收到這筆錢，並且還出面聯繫要開保證票及討論投資利潤的事，後來甲○○
      開的票及其他股東的票都跳票，其與甲○○聯絡，吳說會去談土地貸款及土地
      興建細節，後來就找不到甲○○等語（見本院九十一年八月二十八日訊問筆錄
      ），則該土地投資案雖由被告出面邀約，然被告不僅將款項交予甲○○，且之
      後關於投資之細節、利潤之分配、土地貸款問題等，均係由甲○○出面與自訴
      人接洽，則被告辯稱其僅是仲介角色、與甲○○並無犯意聯絡等語，應堪採信
      。
  綜上所述，本件雖由被告出面向自訴人邀約投資事宜，然並無證據證明被告於投資
  案有何為自己不法所有意圖，而甲○○、戊○○、庚○○經合法傳喚均未到庭，現
  由本院通緝中，自訴人亦無法舉證證明被告與甲○○、戊○○、庚○○有何詐欺取
  財之犯意聯絡，自無法僅以被告出面邀約遽而推論其有共同詐欺取財之犯行。自訴
  人所指之事實並無其他證據足以補強，本院復查無其他積極證據足證被告有何自訴
  人所指前開犯行，本件不能證明被告犯罪，揆諸前揭說明，自應為無罪之諭知。
四、本件自訴人丁○○經合法傳喚無正當理由不到庭，依刑事訴訟法第三百三十一條
    第一項規定，爰不待其陳述，逕行判決，附此敘明。
據上論斷，應依刑事訴訟法第三百四十三條、第三百零一條第一項、第三百三十一條
，判決如主文。
中    華    民    國      九十二    年      四      月      三十      日
                                      臺灣臺北地方法院刑事第二庭
                                          法      官  蔡  如  琪
右正本證明與原本無異。
如不服本判決，應於判決送達後十日內，向本院提出上訴狀。
                                          書  記  官  黃  鈴  容
中    華    民    國      九十二    年      四      月      三十      日


司法院資訊處製作；財團法人民間司法改革基金會備份。
